臺灣彰化地方法院刑事判決　　　　　　　96年度易字第1180號
公　訴　人　臺灣彰化地方法院檢察署檢察官
被　　　告　己○○
上列被告因恐嚇取財案件，經檢察官聲請簡易判決處刑（96年度
偵字第4908號），本院彰化簡易庭認不宜逕以簡易判決處刑（96
年度彰簡字第677 號），移由本院改依通常程序審理，本院以簡
式審判程序判決如下：
    主    文
己○○幫助意圖為自己不法之所有，以恐嚇使人將本人之物交付
，累犯，處有期徒刑肆月，減為有期徒刑貳月；又幫助意圖為自
己不法之所有，以恐嚇使人將本人之物交付，累犯，處有期徒刑
肆月，減為有期徒刑貳月；又幫助意圖為自己不法之所有，以恐
嚇使人將本人之物交付，累犯，處有期徒刑肆月，減為有期徒刑
貳月；又幫助意圖為自己不法之所有，以恐嚇使人將本人之物交
付，累犯，處有期徒刑肆月，減為有期徒刑貳月；又幫助意圖為
自己不法之所有，以恐嚇使人將本人之物交付，累犯，處有期徒
刑肆月，減為有期徒刑貳月；又幫助意圖為自己不法之所有，以
恐嚇使人將本人之物交付，累犯，處有期徒刑肆月，減為有期徒
刑貳月。應執行有期徒刑拾月。
    事    實
一、己○○前因竊盜案件，經臺灣苗栗地方法院於民國93年12月
    9 日，以93年度易字第582 號判處有期徒刑10月確定，又因
    公共危險案件，經臺灣苗栗地方法院於94年3 月7 日，以93
    年度交訴字第52 號 判處有期徒刑9 月確定。上開2 罪並經
    定應執行刑有期徒刑1 年6 月確定。嗣其入監執行後，已於
    95年3 月13日縮刑期滿執行完畢。詎仍不知悛悔，可預見提
    供己有金融機構帳戶之存摺、印章及金融卡予他人使用，該
    等帳戶有遭他人利用作為恐嚇取財工具之可能，竟仍不違其
    本意，於附表所示之時間，先、後6 次各別基於幫助恐嚇取
    財之不確定犯意，先於95年7 月間某日，在苗栗縣通宵鎮某
    地，將所有之臺灣郵政股份有限公司頭份郵局帳戶（局號：
    00 00000號、帳號：0000000 號）之存摺、提款卡及密碼等
    物，交付予真實姓名、年籍不詳、自稱「趙晨光」之成年男
    子，供作「趙晨光」於附表所示之時間，恐嚇他人時提款、
    轉帳、匯款之用。「趙晨光」遂基於意圖為自己不法所有之
    犯意，以架網捕捉之方法，在北部山區某適當地點架設網具
    ，自95年10月21日起，竊取如附表所示、住所均位於彰化之
    被害人所有之賽鴿後，分別基於恐嚇取財之為自己不法所有
    意圖，以電話向前揭被害鴿主恫嚇稱：彼等放飛之賽鴿在渠
    手中，倘若被害鴿主未依照指定之金額，匯款至指定帳戶內
    ，渠即不釋放賽鴿，以此加損害於財產之惡害通知各該被害
    鴿主，致該等被害鴿主皆因而心生畏懼，受迫依渠指示，於
    附表所示之時間，將如附表所示之贖金匯入上開己○○之帳
    戶內，而遭提領一空，己○○則於如附表所示之時間，同意
    「趙晨光」使用其前開帳戶，供恐嚇取財匯款之用，而幫助
    「趙晨光」犯恐嚇取財罪共計6 次。嗣經警執行通訊監察、
    循線追查後，始悉上情。
二、案經彰化縣警察局鹿港分局報請臺灣彰化地方法院檢察署檢
    察官偵查後，聲請以簡易判決處刑，本院認不宜以簡易判決
    處刑，改依通常程序審理，並由本院合議庭裁定依簡式審判
    程序審理。
    理    由
一、除被告所犯為死刑、無期徒刑、最輕本刑為3 年以上有期徒
    刑之罪或高等法院管轄第一審案件者外，於前條第1 項程序
    進行中，被告先就被訴事實為有罪之陳述時，審判長得告知
    被告簡式審判程序之旨，並聽取當事人、代理人、辯護人及
    輔佐人之意見後，裁定進行簡式審判程序，刑事訴訟法第27
    3 條之1 第1 項、第284 條之1 分別定有明文。本件被告己○○所涉係死刑、無期徒刑、最輕本刑為3 年以上有期徒刑
    之罪或高等法院管轄第一審案件以外之罪，並於本院行準備
    程序時就被訴事實為有罪之陳述，本院合議庭依前揭規定，
    經評議結果，裁定改由受命法官獨任行簡式審判程序，合先
    敘明。
二、上開事實，業據被告己○○於偵訊、本院準備程序及審理時
    供承不諱（見臺灣彰化地方法院檢察署96年度偵字第4908號
    卷第16、17頁，本院96 年度易字第1180號卷第98、104-106
    頁），並有證人即被害人乙○○、丙○○、庚○○、戊○○
    、丁○○、甲○於警詢中之證述在卷可稽（見彰化縣警察局
    鹿港分局鹿警分偵字第0960009624號刑案偵查卷第8 -10 、
    12、14、16、18、20頁），及郵政國內匯款執據、中華郵政
    股份有限公司頭份郵局95年11月10日頭95查字第061 號書函
    ，及所附之被告己○○前開帳戶基本資料、客戶歷史交易明
    細表等件附卷可憑（見彰化縣警察局鹿港分局鹿警分偵字第
    0960009624號刑案偵查卷第11、13、15、17、19、21、48-5
    9 頁），足徵被告出於任意性之自白與事實相符，本案事證
    明確，被告之犯行堪以認定，應依法論科。
三、按刑法上之故意，分直接故意（確定故意）與間接故意（不
    確定故意），「行為人對於構成犯罪之事實，明知並有意使
    其發生者」為直接故意，「行為人對於構成犯罪之事實，預
    見其發生而其發生並不違背其本意者」為間接故意。查本件
    被告交付其帳戶存摺等物予真實姓名、年籍不詳、自稱「趙
    晨光」之成年男子，其有容認己有之帳戶存摺等物供「趙晨
    光」作為恐嚇取財犯罪時使用，而有幫助恐嚇取財之不確定
    故意，甚為灼然，已如前述。次按刑法關於正犯、從犯之區
    別，本院所採見解，係以其主觀之犯意及客觀之犯行為標準
    ，凡以自己犯罪之意思而參與犯罪，無論其所參與者是否犯
    罪構成要件之行為，皆為正犯，其以幫助他人犯罪之意思而
    參與犯罪，其所參與者，苟係犯罪構成要件之行為，亦為正
    犯，必以幫助他人犯罪之意思而參與犯罪，其所參與者又為
    犯罪構成要件以外之行為，始為從犯（最高法院25年上字第
    2253號判例要旨參照）。本件被告己○○僅分別提供前揭帳
    戶存摺等相關物品，為「趙晨光」實施恐嚇取財犯行提供助
    力，尚查無被告有以自己實施恐嚇取財犯罪之意思，而與趙
    晨光有恐嚇取財犯罪之犯意聯絡，或被告有直接參恐嚇取財
    犯罪構成要件行為之分擔情事，是被告僅屬幫助犯，而非共
    同正犯。
四、核被告所為，係犯刑法第30條第1 項前段、刑法第346 條第
    1 項之幫助恐嚇取財罪。又按刑法業於94年2 月2日 經修正
    公布，並於95年7 月1 日起施行，新修正施行之刑法業已廢
    除連續犯之規定，且按幫助犯係從屬於正犯而成立，故必須
    正犯已著手實施犯罪，幫助犯始有成立之餘地。查本案被害
    人乙○○、丙○○、庚○○、戊○○、丁○○、甲○遭詐欺
    取財既遂之時間分別為95年10月21日、95年10月23 日 、95
    年10月28日、95年10月28日、95年10月28日、95年11 月8日
    ，是詐欺取財罪正犯犯罪之時間均係新修正刑法施行之95年
    7 月1 日之後，顯係犯意各別、行為互殊，故被告己○○幫
    助他人對上開被害人犯詐欺取財罪，其幫助犯行之時間已因
    在新修正刑法施行以後，而無連續犯之概念，且被告己○○
    之幫助行為係在正犯實施詐欺取財行為而使用其帳戶時，始
    行成立，被告己○○交付所有帳戶存摺等物時，尚非屬幫助
    正犯實施犯罪之行為，自無從成立連續犯或想像競合犯之餘
    地，應依前揭幫助犯從屬性之原則，從正犯論以數罪處斷。
    再被告幫助他人犯前開6 罪名，爰分別依刑法第30條第2 項
    之規定，各按正犯之刑減輕之。復被告所為之6 次犯行，犯
    意各別，行為互殊，應予分論併罰。另被告前因竊盜案件，
    經臺灣苗栗地方法院於93年12月9 日，以93 年度易字第582
    號判處有期徒刑10月確定，又因公共危險案件，經臺灣苗栗
    地方法院於94年3 月7 日，以93年度交訴字第52號判處有期
    徒刑9 月確定。上開2 罪並經定應執行刑有期徒刑1 年6 月
    確定。嗣其入監執行後，已於95年3 月13日縮刑期滿執行完
    畢，有臺灣高等法院被告前案紀錄表及臺灣彰化地方法院檢
    察署刑案資料查註紀錄表各1 份在卷可考，其於受有期徒刑
    執行完畢後，5 年以內故意再犯本件有期徒刑以上之6 罪，
    均為累犯，各應依刑法第47條第1 項規定，加重其刑；且前
    開各罪分別有加重、減輕之事由，依法應各先加後減之。爰
    審酌被告之素行、犯罪動機、目的，及提供帳戶等物予他人
    使用之手段，造成犯罪偵查困難，幕後犯罪人得以逍遙法外
    ，致使此類犯罪手法層出不窮，嚴重危害交易秩序與社會治
    安，對如附表所示之被害人所生之損害，與被告犯罪之次數
    、犯後終能坦承不諱之態度等一切情狀，分別量處如主文所
    示之宣告刑。中華民國96年罪犯減刑條例已於96年7 月16日
    施行，而本件被告所犯之6 罪均係在96年4 月24日以前，且
    均並無中華民國96年罪犯減刑條例所定不適用減刑之情形，
    故應分別依該條例第2 條第1 項第3 款、第7 條之規定，就
    被告之宣告刑各諭知減得之刑，並定其應執行之刑。
五、被告交付予「趙晨光」之前開存摺、提款卡等物，雖係被告
    供犯本件之6 罪所用之物，然既已交付「趙晨光」使用，且
    並無約定交還之時間，顯見被告已有移轉所有權予「趙晨光
    」之意。從而，上揭物品既非被告所有，且均非違禁物，爰
    不另宣告沒收。又所謂幫助犯係指就他人之犯罪加以助力，
    使其易於實施之積極的或消極的行為而言。其犯罪態樣與實
    施犯罪之正犯有異，其所處罰者，乃其提供助力之行為本身
    ，而非正犯實施犯罪之行為。因此幫助犯不適用責任共同之
    原則，對正犯所有供犯罪所用或因犯罪所得之物，勿庸併為
    沒收之宣告（最高法院88年度臺上字第6234號判決要旨參照
    ）。是前開存摺、提款卡等物雖係「趙晨光」所有供犯罪所
    用之物，對於幫助犯之被告，自毋庸宣告沒收。
據上論斷，應依刑事訴訟法第452 條、第273 條之1 第1 項、第
299 條第1 項前段，刑法第30條第1 項前段、第2 項、第346 條
第1項 、刑法第47條第1 項、第51條第5 款，刑法施行法第1 條
之1第1項、第2 條前段，中華民國96 年罪犯減刑條例第2 條第1
項第3 款、第7 條，判決如主文。
本案經檢察官莊佳瑋到庭執行職務。
中　　華　　民　　國　　96　　年　　11　　月　　27　　日
 　　　       　　刑事第八庭    法  官  林秉暉
以上正本證明與原本無異。
如不服本判決，應於判決送達後10日內，向本院提出上訴書狀，
上訴書狀應「敘述具體上訴理由」，並按他造當事人之人數附繕
本。「切勿逕送上級法院」。
告訴人或被害人對於判決如有不服具備理由請求檢察官上訴者，
其上訴期間之計算係以檢察官收受判決正本之日期為準。
中　　華　　民　　國　　96　　年　　11　　月　　27　　日
                                書記官  梁高賓
附錄本案論罪科刑法條全文：
刑法第346條：
意圖為自己或第三人不法之所有，以恐嚇使人將本人或第三人之
物交付者，處6 月以上5 年以下有期徒刑，得併科1,000 元以下
罰金。
以前項方法得財產上不法之利益，或使第三人得之者，亦同。
前二項之未遂犯罰之。
附表：
┌──┬───┬──────┬──────┬─────┬───┐
│編號│被害人│ 匯款日期   │ 匯款地點   │ 匯款金額 │數量（│
│    │      │            │            │（新臺幣）│隻）  │
├──┼───┼──────┼──────┼─────┼───┤
│1   │乙○○│95年10月21日│伸港郵局    │3,600元   │2     │
├──┼───┼──────┼──────┼─────┼───┤
│2   │丙○○│95年10月23日│和美郵局    │2,000元   │1     │
├──┼───┼──────┼──────┼─────┼───┤
│3   │庚○○│95年10月28日│彰化中央路郵│2,000元   │1     │
│    │      │            │局          │          │      │
├──┼───┼──────┼──────┼─────┼───┤
│4   │戊○○│95年10月28日│伸港郵局    │5,100元   │3     │
├──┼───┼──────┼──────┼─────┼───┤
│5   │丁○○│95年10月28日│和美郵局    │1,700元   │1     │
├──┼───┼──────┼──────┼─────┼───┤
│6   │甲○  │95年11月8日 │鹿港龍山郵局│1,800元   │1     │
└──┴───┴──────┴──────┴─────┴───┘
